【裁判字號】    95,重訴,1
【裁判日期】    950403
【裁判案由】    殺人
【裁判全文】
臺灣嘉義地方法院刑事判決               95年度重訴字第1號
公  訴  人  臺灣嘉義地方法院檢察署檢察官
被      告  乙○○
選任辯護人  蔡碧仲律師
            陳偉展律師
            陳惠如律師
上列被告因殺人案件，經檢察官提起公訴（九十四年度偵字第六
七五四號、九十四年度第七二一四號），本院判決如下：
    主  文
乙○○殺人，處有期徒刑柒年陸月。扣案尖刀壹把沒收。
    事  實
一、乙○○與其妻甲○○以在嘉義市○區○○街一五三號開設餐
    飲店維生，與蔡建成係鄰居關係。蔡建成平日嗜酒成性，且
    因無固定工作，自民國九十四年三月至四月間起，即經常至
    乙○○開設之上開餐飲店內購買飲料久坐而與乙○○夫妻時
    有照面。其間乙○○自覺遭蔡建成多次藉故對自己及其妻甲
    ○○曾有言語及肢體騷擾而深感困擾，遂對蔡建成逐漸心生
    不滿，然仍均予隱忍而未向蔡建成當面宣洩，僅透過里長丁
    ○○居中間接協調勸說。乙○○於九十四年十一月二十一日
    ，復因在上開餐飲店附近之廟口無故遭蔡建成以瓷碗丟擲，
    而再向里長投訴此事。蔡建成耳聞後甚為不快，乃於同年月
    二十三日凌晨零時十五分許，在飲酒後已有醉意之情形下騎
    乘車牌號碼UMN -526號輕型機車至乙○○所營上開餐飲店前
    ，適見乙○○在店內進行收攤清理工作，遂進入店內向乙○
    ○大罵：「你很白目，我看你很不爽，你老爸要打死你（臺
    語）」等詞。繼而徒手毆打乙○○之頭面部及胸腹部，致乙
    ○○倒地並受有左眼球及左眼瞼、鼻、頭部挫傷血腫、外傷
    性虹膜炎及胸部挫傷血腫等傷害。甲○○因聽聞吵鬧聲而自
    該店二樓下樓查看，見乙○○遭蔡建成毆打倒地，便上前勸
    阻並委婉驅趕蔡建成離開該店，蔡建成始罷手步出店門欲騎
    乘機車離去。乙○○亦隨後起身步行至店門外左側攤車後方
    擦拭傷口並欲繼續完成收攤清理工作。蔡建成騎乘機車離去
    時行經過該攤車前，因見乙○○站立在該攤車後方，復朝乙
    ○○大罵「我看你很不爽，你老爸要打死你（臺語）」等詞
    ，進而棄車上前至該攤車左方欲再動手毆打乙○○，乙○○
    見狀乃退向該攤車右後側閃躲，惟因平日積怨已深，復思及
    甫遭蔡建成辱罵並毆打成傷，一時憤怒難耐，竟基於殺人之
    犯意，隨手持其所有、放置於攤車右側上方、平日切檸檬所
    用之尖刀一把（尖刀總長三十五公分，刀刃部分長二十一公
    分，刀柄部分長十四公分，前端尖銳，單面開鋒），向蔡建
    成揮刺，蔡建成見狀欲奪刀未果，乃轉身閃躲，乙○○仍執
    意持尖刀上前朝蔡建成之背部及身體各處刺殺，致蔡建成受
    有如附表所示之傷害。蔡建成當場血流如注並於行走數步後
    不支倒臥於該飲食店門前。乙○○見狀始主動報警將蔡建成
    送醫救治，惟蔡建成因傷勢嚴重，仍於同日凌晨二時三十五
    分許不治死亡。而乙○○於犯罪被發覺前，向據報前來處理
    之員警自首而接受裁判，員警則當場扣得上開尖刀乙把，始
    知上情。
二、案經臺灣嘉義地方法院檢察署檢察官相驗後自動檢舉，及嘉
    義市警察局第一分局報請臺灣嘉義地方法院檢察署檢察官偵
    查起訴。
    理  由
一、訊據被告乙○○對上開事實均坦承不諱，核與證人即被告之
    妻甲○○、證人即里長丁○○偵查中及本院審理時之證詞、
    證人即被告之鄰居丙○○於本院審理時之證詞相符，並有自
    願搜索同意書、嘉義市警察局搜索扣押筆錄、扣押物品目錄
    表、扣押物品收據、事發現場平面圖、現場勘查報告、勘查
    同意書、臺灣嘉義地方法院檢察署勘驗筆錄、驗斷書、解剖
    筆錄、相驗屍體證明書、法務部法醫研究所九十四醫鑑字第
    二一０七號鑑定書、生化緊急檢查單各乙份、財團法人嘉義
    基督教醫院診斷證明書三份、現場照片、相驗及解剖照片附
    卷可稽，復有尖刀乙把扣案可佐，均足資擔保被告上開任意
    性自白確與事實相符，而堪以採信。而扣案之尖刀一把，其
    總長三十五公分，刀刃部分長二十一公分，刀柄部分長十四
    公分，前端尖銳，單面開鋒等情，業據本院當庭勘驗無訛，
    並有該尖刀之照片二幀（見警卷第15頁、第16頁照片）附卷
    可佐，是由該尖刀甚為尖長而銳利之外型以觀，任何成年人
    均能一望即得預見，若持該尖刀朝人身揮刺，將輕易對於身
    體造成危及生命之傷害。再觀諸被害人蔡建成因遭被告持上
    開尖刀揮刺而受有如附表所示之傷害，其中如附表編號六、
    編號九之刀銳器傷，更分別由左、右背部深入胸腔，並刺穿
    被害人之肺葉造成左肺臟上葉及右下肺葉破裂，甚而造成左
    側第二肋骨被刺斷骨折等情，有上開法務部法醫研究所之鑑
    定書在卷可佐，足認被告持刀揮刺被害人時力道之猛烈；參
    以被告於持刀猛力深刺被害人背部乙刀後，竟仍奮力拔出該
    把尖刀，再反覆接續刺入被害人背部數刀，足見被害人當時
    已非正面朝向被告而有逃離閃避之舉，顯然當時並無任何不
    法侵害情狀之存在，被告竟仍揮刀自後方猛刺被害人背部數
    刀，更徵被告殺意之堅決。綜合上開被告所持用之兇器類型
    及被害人所受傷害部位及程度以觀，足認被告具有殺人之犯
    意無疑。而被告上開殺人之行為與被害人之死亡結果間，具
    有相當因果關係，至為灼然。故本件事證明確，被告殺人犯
    行堪以認定，應依法論科。
二、核被告所為，係犯刑法第二百七十一條第一項之殺人罪。而
    被告持刀揮刺造成被害人除致命傷以外之傷害行為，應為殺
    人犯行一部分，不另論罪；且被告於密不可分之時間，基於
    單一之犯意，接續刺殺被害人多刀，為接續犯，僅成立單純
    一罪。另查被告於有偵查犯罪職權之機關或公務員察覺前，
    即主動報警處理並在現場向前往處理之員警，承認其為行為
    人而表明接受偵訊、裁判，應依刑法第六十二條自首之規定
    減輕其刑。爰審酌被告專科畢業之智識程度，並無前科之素
    行，原以經營飲食店維生之生活狀況，被告與被害人為鄰居
    關係，而被害人平日對於被告時有言語、肢體騷擾之情形，
    被告於案發前先遭受被害人無端辱罵及毆打成傷等犯罪時所
    受之刺激，被告隨手取得營業用尖刀刺殺被害人九刀之犯罪
    手段，而造成被害人生命喪失，此種無以回復之侵害，並審
    酌被告業與被害人家屬就本件達成民事調解，而得被害人家
    屬之宥恕等情，此有陳報狀及嘉義市西區調解委員會調解筆
    錄（見本院卷第48頁）各乙份附卷可憑，以及被告犯罪後坦
    承犯行，並表悔意之態度等一切情狀，量處如主文所示之刑
    ，以資懲儆。另本院並審酌被告本案犯罪情節固屬重大，然
    僅係偶發性之犯罪，且被告素行尚稱良好，認給予被告有期
    徒刑之宣告已與其罪責相符，無另為褫奪公權宣告之必要，
    附此敘明。末查，扣案之尖刀一把（本院九十五年度保管檢
    字第二０號編號三）為被告所有且為供本件犯罪所用之物，
    業經被告供明在卷，應依刑法第三十八條第一項第二款之規
    定，併予宣告沒收。
據上論斷，依刑事訴訟法第二百九十九條第一項前段，刑法第二
百七十一條第一項、第六十二條前段、第三十八條第一項第二款
，判決如主文。
本案經檢察官吳咨泓到庭執行職務。
中    華    民    國    95    年    4     月     3    日
                  刑事第四庭 審判長  法  官  林世芬
                                     法  官  鄭雅文
                                     法  官  曾宏揚
上列正本證明與原本無異。
如不服本判決，應於判決送達後10日內向本院提出上訴狀（應附
繕本）。告訴人或被害人如對於本判決不服者，應具備理由請求
檢察官上訴，其上訴期間之計算係以檢察官收受判決正本之日期
為準。
中    華    民    國    95    年    4     月     3    日
                                     書記官  陳慶昀
附錄本判決論罪科刑法條全文：
中華民國刑法第271條第1項
(普通殺人罪)
殺人者，處死刑、無期徒刑或 10 年以上有期徒刑。
附表：
┌──┬──┬────────────┬────────┐
│編號│部位│  傷    害    情    形  │備考            │
├──┼──┼────────────┼────────┤
│一  │頭面│左下巴一處L型銳器切割傷 │刀銳器傷，法醫編│
│    │頸部│五乘三公分。            │號L6。          │
├──┼──┼────────────┼────────┤
│二  │同上│右眼瞼上一處擦淤傷零點  │                │
│    │    │五乘零點五公分。        │                │
├──┼──┼────────────┼────────┤
│三  │胸部│左右側多處肋骨骨折。    │右第二至第六肋骨│
│    │    │                        │骨折，急救造成。│
│    │    │                        │左側第二肋骨，被│
│    │    │                        │刺斷骨折。      │
├──┼──┼────────────┼────────┤
│四  │同上│左鎖骨下前胸部淤傷三乘三│左上前胸皮下瘀血│
│    │    │公分。                  │十乘五公分。    │
├──┼──┼────────────┼────────┤
│五  │腹部│左下腹部一處銳器切割傷一│刀銳器傷，法醫編│
│    │    │點五乘一公分。          │號L5。          │
├──┼──┼────────────┼────────┤
│六  │背部│頸下十公分左肩胛部斜橫向│刀銳器傷，法醫編│
│    │    │銳器刀傷三乘一公分，於第│號L1。          │
│    │    │四肋間深入胸腔，穿破左上│左上肺葉一處破裂│
│    │    │肺葉，再打斷左側第二肋骨│三公分，併大量出│
│    │    │，刺穿前胸壁至前胸皮下。│血。法醫判定為致│
│    │    │                        │命傷。          │
├──┼──┼────────────┼────────┤
│七  │同上│頸下十二公分左肩胛部斜向│刀銳器傷，法醫編│
│    │    │銳器刀傷四乘一乘二公分，│號L2。          │
│    │    │深入背部肌肉。          │                │
├──┼──┼────────────┼────────┤
│八  │同上│頸下十三公分右肩胛下部橫│刀銳器傷，法醫編│
│    │    │斜向銳器刀傷四乘二乘二公│號L3。          │
│    │    │分，深入背部肌肉。      │                │
├──┼──┼────────────┼────────┤
│九  │同上│頸下十七公分右肩胛下部橫│刀銳器傷，法醫編│
│    │    │斜向銳器刀傷三乘一公分，│號L4。          │
│    │    │於第九肋間深入胸腔，穿破│右下肺葉一處破裂│
│    │    │右下肺葉。              │三公分，併大量出│
│    │    │                        │血。法醫判定為致│
│    │    │                        │命傷。          │
├──┼──┼────────────┼────────┤
│十  │腰臀│左臀部橫斜向銳器刀傷五乘│刀銳器傷，法醫編│
│    │部  │三乘一公分。            │號L7。          │
├──┼──┼────────────┼────────┤
│十一│上肢│右臂前部內側銳器貫穿刀傷│刀銳器傷，法醫編│
│    │    │六乘四公分，至右上臂外側│號L8。          │
│    │    │肘後五乘三公分。        │                │
├──┼──┼────────────┼────────┤
│十二│同上│左手掌虎口處銳器割傷五乘│刀銳器傷，法醫編│
│    │    │一公分。                │號L9。          │
├──┼──┼────────────┼────────┤
│十三│下肢│左小腿前側膝下方三處擦淤│                │
│    │    │傷各為二乘二公分、二乘一│                │
│    │    │公分、二乘一公分。      │                │
└──┴──┴────────────┴────────┘


司法院資訊處製作；財團法人民間司法改革基金會備份。
